臺灣新竹地方法院民事簡易判決
110年度竹北簡字第37號
原      告  郭德樹  

被      告  廖日隆  


上列當事人間請求損害賠償事件，經原告提起刑事附帶民事訴訟
，經本院刑事庭裁定移送前來（109年度附民字第371號），本院
於民國110年3月15日辯論終結，判決如下：
    主  文
被告應給付原告新臺幣壹萬壹仟貳佰參拾元。
原告其餘之訴駁回。
本判決第一項得假執行。
    事實及理由
壹、程序方面
　　按訴狀送達後，原告不得將原訴變更或追加他訴，但請求之
    基礎事實同一者、擴張或減縮應受判決事項之聲明者，不在
    此限，民事訴訟法第255條第1項第2款、第3款定有明文。原
    告起訴時原聲明：「被告應給付原告新臺幣（下同）30萬元
    。」，嗣於訴訟進行中，原告當庭捨棄職業災害賠償2萬5,0
    00元、車輛修護費用5,000元及工作收入損失10萬元之請求
    ，有本院民國110年3月15日言詞辯論筆錄可憑（見本院卷第
    34頁），則其聲明變更為：「被告應給付原告17萬元。」，
    核原告所為訴之變更，與上開規定相符，應予准許。
貳、實體方面　　
一、原告主張：兩造係址設新竹市○區○○街00號「新時代眼鏡行
    」之同事，於108年10月3日上午11時許在上開眼鏡行新豐店
    內，因工作發生爭執，被告乃基於傷害之犯意，徒手毆打原
    告，致原告受有右側眼球及眼眶挫傷併結膜出血、左大腿鈍
    挫傷等傷害（下稱系爭傷害）。被告前開傷害行為，經臺灣
    新竹地方檢察署檢察官提起公訴，並經本院刑事庭以109年
    度訴字第373號刑事判決判處有罪，是被告應負損害賠償責
    任。為此，爰依侵權行為法律關係提起本件訴訟，請求被告
    賠償原告所受下列損害：㈠醫藥費用新臺幣4萬元、㈡精神慰
    撫金13萬元，合計17萬元等語。並聲明：被告應給付原告17
    萬元。
二、被告則以：
　㈠兩造為眼鏡行同事，事發當日起因於工作認知之爭執，原告
    主動以「神經病」、「你動手啊，沒關係」言語辱罵並挑釁
    被告動手，故原告就本件事故亦有應負之責任。另被告否認
    原告所受右眼傷害與被告有關，兩者無因果關係。
　㈡原告所受右眼之傷害與被告無關，則其請求醫藥費4萬元，即
    無理由。被告於本事件後即向原告表達歉意，並願以1萬元
    和解，而原告工作未受影響，更未聞其身心有何不適，請求
    精神慰撫金，實無理由等語。並聲明：原告之訴駁回。
三、得心證之理由：
　㈠按因故意或過失，不法侵害他人之權利者，負損害賠償責任
    ，民法第184條第1項前段定有明文。原告主張被告於上開時
    、地徒手毆打原告，致原告受有系爭傷害之事實，業經本院
    刑事庭以109年度訴字第373號刑事判決被告犯傷害罪，處有
    期徒刑3月，得易科罰金確定在案，有判決書（含新竹地方
    檢察署檢察官109年度偵字第4444號起訴書）1份在卷可稽（
    見本院109年度竹北司簡調字第287號卷〈下稱調解卷〉第3至6
    頁），且查被告於該刑事案件偵查中及本院刑事庭審理時均
    已自白犯罪事實，復有東元醫療社團法人東元綜合醫院（下
    稱東元醫院）診斷證明書、監視器錄影勘驗筆錄及光碟附於
    上開偵查卷宗為憑，應認原告之上開主張為真實。至被告抗
    辯其為右撇子，慣用右手，被告以右手打原告左臉，並無傷
    及原告之右臉，應不致原告受有「右側眼球及眼眶挫傷併結
    膜出血」之傷害等語；惟被告之慣用手與原告遭襲擊之部位
    ，並無直接關連性，且經本院檢視被告所提眼鏡行監視錄影
    畫面光碟，被告係站立於原告右側攻擊原告臉部，故原告右
    眼受有傷害，無悖於常情，而被告亦未舉證以實其說，則其
    上開所辯，難認可採。準此，被告既有故意傷害原告身體、
    健康之不法行為，並造成原告受有損害，而該損害與被告之
    不法侵害行為間有相當因果關係，是依上開規定，被告自應
    負侵權行為損害賠償責任。
　㈡次按不法侵害他人之身體或健康者，對於被害人因此增加生
    活上之需要時，應負損害賠償責任；不法侵害他人之身體、
    健康者，被害人雖非財產上之損害，亦得請求賠償相當之金
    額，民法第193條第1項、第195條第1項本文、第196條分別
    定有明文。又民事訴訟法第277條規定，當事人主張有利於
    己之事實者，就其事實有舉證之責任。是民事訴訟如係由原
    告主張權利者，應先由原告負舉證之責，若原告先不能舉證
    ，以證實自己主張之事實為真實，則被告就其抗辯事實即令
    不能舉證，或其所舉證據尚有疵累，亦應駁回原告之請求（
    最高法院17年上字第917號判例參照）。茲就原告請求之各
    項損害數額審酌如下：
　⒈醫藥及其相關費用：
　　原告主張支出就診之醫療費用及交通費用共計4萬元等語，
    固據提出東元醫院醫療費用收據2張在卷為證（見調解卷第3
    2、33頁），惟核其金額分別為840元及390元，合計1,230元
    ，此亦經本院向東元醫院查詢無誤，有該院110年1月26日東
    秘總字第1100000105號函暨檢附之醫療費用收據附卷足憑（
    見本院卷第11至13頁），故原告請求被告賠償1,230元醫藥
    費用，洵為有據，可以准許；至超過上開金額部分之其他請
    求，被告未提出任何證據證明有該項損害及其支出之必要性
    ，於法自屬無據，應無從准許。
　⒉精神慰撫金：　　
　　按不法侵害他人之人格權，被害人受有非財產上損害，請求
    加害人賠償相當金額之慰撫金時，法院對於慰撫金之量定，
    應斟酌實際加害情形、所造成之影響、被害人痛苦之程度、
    兩造之身分地位經濟情形及其他各種狀況，以核定相當之數
    額（最高法院47年台上字第1221號、51年台上字第223號判
    例參照）。原告既受有右側眼球及眼眶挫傷併結膜出血、左
    大腿鈍挫傷等傷害之系爭傷害，衡情確實受有相當程度精神
    痛苦而得請求非財產上損害。本院審酌被告教育程度為高中
    肄業，月薪3萬餘元，108年度無所得，名下亦無財產；原告
    教育程度為高中畢業，月薪約4萬元，有本院職權調閱被告
    稅務電子閘門財產所得調件明細表在卷可參（見調解卷第20
    頁），並經兩造分別陳明在卷（見同卷第28頁），是本院斟
    酌此事件發生過程、被告行為態樣、侵害情節、原告精神損
    害之程度以及其等學經歷、身分、經濟收入等一切情狀，認
    原告請求被告賠償精神慰撫金13萬元，尚屬過高，應酌減為
    1萬元適當。 
　⒊從而，原告因被告之本件傷害行為所致之損害應為1萬1,230
    元（即醫藥費用1,230元＋精神慰撫金1萬元）。
  ㈢復按損害之發生或擴大，被害人與有過失者，法院得減輕賠
    償金額，或免除之，民法第217條第1項固有明文。惟所謂被
    害人與有過失，須被害人之行為助成損害之發生或擴大，就
    結果之發生為共同原因之一，行為與結果有相當因果關係，
    始足當之。被告雖辯稱原告主動以「神經病」、「你動手啊
    ，沒關係」言語辱罵並挑釁被告動手，與有過失云云，然未
    能舉證以實其說，況且，縱認原告確有辱罵挑釁被告，充其
    量僅係引發被告出手毆打原告之動機，並非本件損害發生及
    擴大之共同原因，自無過失相抵原則之適用，故被告抗辯原
    告就所受系爭傷害與有過失云云，應屬無據，被告仍應負全
    部過失責任。
四、綜上所述，原告基於侵權行為之法律關係，請求被告給付1
    萬1,230元，為有理由，應予准許，逾此範圍之請求，為無
    理由，應予駁回。　　
五、本件係依民事訴訟法第427條第1項適用簡易訴訟程序所為被
    告部分敗訴之判決，就原告勝訴部分應依同法第389條第1項
    第3款規定，依職權宣告假執行。
六、本件事證已臻明確，兩造其餘攻擊防禦方法及所提證據，經
    審酌後，認與判決結果不生影響，爰無逐一論述之必要，附
    此敘明。
七、本件為原告提起刑事附帶民事訴訟請求損害賠償事件，依法
    本無須繳納裁判費用，且經本院刑事庭裁定移送後，於本院
    民事訴訟程序進行期間亦無支付任何訴訟費用，是本院於裁
    判時即不為訴訟費用負擔之諭知，併此敘明。
中　　華　　民　　國　　110 　年　　4 　　月　　20　　日
                  竹北簡易庭    法　官　彭淑苑
以上正本係照原本作成。
如對本判決上訴，須於判決送達後20日內向本院提出上訴（須按
他造當事人之人數附繕本）。如委任律師提起上訴者，應一併繳
納上訴審裁判費。
中　　華　　民　　國　　110 　年　　4 　　月　　20　　日
                                書記官　林琬茹